【裁判字號】    89,交上訴,7
【裁判日期】    890229
【裁判案由】    業務過失致死
【裁判全文】
臺灣高等法院高雄分院刑事判決                      八十九年度交上訴字第七號
    上  訴  人
    即  被  告  甲○○
右上訴人因業務過失致死案件，不服臺灣高雄地方法院八十八年度交訴字第一０九號
中華民國八十八年十一月二十四日第一審判決（起訴案號：臺灣高雄地方法院檢察署
八十八年度偵字第五八二二號），提起上訴，本院判決如左：
      主      文
原判決撤銷。
甲○○從事業務之人，因業務上之過失致人於死，處有期徒刑壹年拾月，緩刑肆年。
      事      實
一、甲○○係李忠謀雇用之大貨車司機，平日以駕駛大貨車運送雞、鴨為業，係從事
    業務之人；於八十八年二月二十一日上午五時五十分許，駕駛車號ＴＷ—０八九
    號自用大貨車，沿高雄縣大寮鄉○○○路慢車道由南往北方向行駛，本應注意行
    車速度，應依標誌；及汽車行駛時，駕駛人應注意車前狀況，並隨時採取必要之
    安全措施，且依當時情形，路面平直良好、限速五十公里、天候晴、晨光、無障
    礙物、視距良好，並無不能注意之情形，竟疏於注意以時速六十公里左右之速度
    超速行駛，行至該路一五六號前時，復因疏於注意車前人、車動態，適行人黃吳
    金亦疏於注意由西向東橫越鳳林四路南向北之快、慢車道，甲○○見狀向左閃避
    ，惟其所駕駛之大貨車右側後視鏡仍撞及黃吳金，黃吳金因而受有腦挫傷、顱內
    出血、右額骨挫裂之傷害，送高雄縣聖若瑟醫院醫治後，延至同月二十三日十時
    十分許不治死亡。甲○○於肇事後打電話報警，於犯罪未發覺前向處理警員坦承
    肇事而接受裁判。
二、案經高雄縣警察局林園分局報請臺灣高雄地方法院檢察署檢察官偵查起訴。
      理      由
一、訊據上訴人即被告甲○○對其於右揭時地發生車禍，並撞及被害人黃吳金死亡之
    事實供承不諱，並有道路交通事故調查報告表乙紙、現場照片四張在卷可資佐証
    ，且被害人係因本件車禍致顱內出血死亡，業經臺灣高雄地方法院檢察官督同法
    醫師相驗明確，製有相驗屍體證明書、驗斷書及勘驗筆錄在卷足憑。
二、按行車速度，應依標誌之規定；駕駛人駕駛汽車應注意車前狀況，並隨時採取必
    要之安全措施，道路交通安全規則第九十三條一項、第九十四條第三項定有明文
    ，此乃被告應注意並能注意之事項。經查：肇事地點限速五十公里，有道路交通
    事故調查報告表所載之記錄附卷可稽，被告自承以時速六十公里左右之速度行駛
    ，參以被告大貨車受損之情形判斷之，被告超速行駛之事實，應堪認定。而肇事
    當時路段，柏油路面乾燥、無障礙物、天候晴、晨光、視距良好，有道路交通事
    故調查報告表所載之紀錄可憑，客觀上被告並無不能注意之情形，其竟疏未注意
    而以時速六十公里左右之速度超速行駛，且疏於注意前方人車動態，採取適當之
    安全措施，致肇事使被害人受創死亡，其有過失，至為明顯。被害人黃吳金疏於
    注意由西向東橫越鳳林四路快、慢車道，亦有過失。本件經送請臺灣省高屏澎區
    車輛行車事故鑑定委員會鑑定結果，亦同此認定，此有上開委員會八十八年四月
    二日高屏澎鑑字第０三八四號函及鑑定意見書一份在卷可參。被害人雖有過失，
    惟仍不能因此解免被告之過失責任。被害人因本件車禍死亡，與被告之過失行為
    間有相當因果關係，事證明確，被告犯行，洵堪認定。
三、本件被告係李忠謀僱用之大貨車司機，此據其供明在卷，為從事業務之人，其駕
    車肇事致人於死，核其所為，係犯刑法第二百七十六條第二項之業務過失致人於
    死罪。
四、原審對被告予以論罪科刑，固非無見，惟查：對於自首之案件，應減輕其刑，刑
    法第六十二條定有明文。原判決於事實欄認被告向處理之警員坦承犯行，而接受
    裁判，已合於自首之要件，自應減輕其刑，惟原判決於理由欄並未敘明被告因自
    首而減輕其刑，據上論結欄亦未引用刑法第六十二條，即有事實與理由不符之情
    形，自有未合。上訴人即被告上訴指摘原判決不當固無理由，但原審判決既有上
    開可議之處，自應由本院將原判決撤銷改判。爰審酌被告一時疏於注意而肇事致
    被害人死亡，且被告事後已與被害人家屬達成和解，賠償被害人之家屬新臺幣一
    百四十萬元，此有和解書乙份在卷可憑，被害人之子黃有順亦表示願意原諒被告
    （見原審卷第十頁反面）等一切情狀，量處如主文第二項所示之刑。惟念被告未
    曾受有期徒刑以上刑之宣告，有本院被告全國前案紀錄表一紙附卷可按，且與被
    害人家屬業已達成和解，賠償相當之金額，復取得被害人家屬黃有順之諒解，其
    經此教訓，應知警惕，當無再犯之虞，本院認其所受之宣告刑以暫不執行為適當
    ，爰併諭知緩刑四年，以勵自新。
據上論結，應依刑事訴訟法第三百六十九條第一項前段、第三百六十四條、第二百九
十九條第一項前段、刑法第二百七十六條第二項、第六十二條、第七十四條第一款、
罰金罰鍰提高標準條例第一條前段，判決如主文。
本案經檢察官陳國全到庭執行職務。
中    華    民    國     八十九     年       二       月     二十九     日
                              臺灣高等法院高雄分院刑事第五庭
                                  審判長法官  吳水木
                                        法官  惠光霞
                                        法官  陳朱貴
右正本證明與原本無異。
如不服本判決，應於判決送達後十日內向本院提出上訴狀，其未述理由者並應於提
出上訴狀後十日內向本院補提理由書（應附繕本)。
                                      書記官  洪梅枝
中    華    民    國     八十九     年       三       月     二         日
附錄本案判決論罪科刑主要法條：
刑法二百七十六條第二項
從事業務之人，因業務上之犯前項之罪者，處五年以下有期徒刑或拘役，得併科
三千元以下罰金。
                                                                        Ｂ


司法院資訊處製作；財團法人民間司法改革基金會備份。
